臺灣臺中地方法院刑事判決　　　　　　 100年度易字第1706號
公　訴　人　臺灣臺中地方法院檢察署檢察官
被　　　告　周晁立
　　　　　　黃嘉偉
　　　　　　陳原平
　　　　　　楊啟元
上列被告等因傷害等案件，經檢察官提起公訴（九十九年度偵字
第一四四三二號），本院判決如下：
    主  文
周晁立被訴行使偽造特種文書部分，無罪。
周晁立、黃嘉偉、陳原平、楊啟元被訴傷害部分，均公訴不受理
。
    理  由
壹、無罪部分：
一、公訴意旨略以：被告周晁立於民國九十九年五月間，向真實
    年籍不詳綽號「阿凱」之成年男子，以新臺幣（下同）十二
    萬元之代價，購買懸掛偽造○○五五－ＫＸ車牌二面之自用
    小客車時，明知該○○五五－ＫＸ車牌二面係屬偽造，竟仍
    基於行使偽造特種文書之犯意，於九十九年五月間，多次駕
    駛懸掛上開偽造○○五五－ＫＸ車牌二面之自用小客車，行
    駛在臺中市道路，而行使上開偽造車牌二面，足生損害於○
    ○五五－ＫＸ號車牌之登記車主徐浩平及公路監理機關對於
    車牌管理之正確性，因認被告周晁立此部分涉有刑法第二百
    十六條、第二百十二條行使偽造特種文書罪嫌云云。
二、按犯罪事實應依證據認定之，無證據不得認定犯罪事實；又
    不能證明被告犯罪者，應諭知無罪之判決，刑事訴訟法第一
    百五十四條第二項、第三百零一條第一項分別定有明文。次
    按認定不利於被告之事實，須依積極證據，苟積極證據不足
    為不利於被告事實之認定時，即應為有利於被告之認定，更
    不必有何有利之證據；又事實之認定，應憑證據，如未能發
    現相當證據，或證據不足以證明，自不能以推測或擬制之方
    法，以為裁判之基礎，最高法院分別著有三十年上字第八一
    六號、四十年臺上字第八六號判例可資參照。
三、檢察官認被告周晁立涉有行使偽造特種文書犯行，無非係以
    吳海山即系爭車輛前手車主於警詢中陳稱：○○五五－ＫＸ
    為伊購買之權利車，購得後換掛四四八六－ＫＹ號車牌，該
    車於九十七年六月間失竊等語，並提出真正之○○五五－Ｋ
    Ｘ車牌二面供警鑑定，復扣得偽造之○○五五－ＫＸ車牌二
    面，及徐成鋒查訪記錄表、收當紀錄簿、流當品讓渡合約書
    、申起企業有限公司九十九年七月六日申鑑字第九九○七○
    六○一號函各一份，為其所憑之論據。訊據被告周晁立堅詞
    否認有何行使偽造特種文書犯行，陳稱：伊不知車牌是偽造
    等語。
四、經查：
  (一)在被告周晁立駕駛車輛所扣得之車號○○五五－ＫＸ車牌二
    面，經送鑑定後認係偽造，而吳海山提供之車號○○五五－
    ＫＸ車牌二面，經送鑑定後認係真正，此有申起企業有限公
    司九十九年七月六日申鑑字第九九○七○六○一之一、00
    000000之二號鑑定報告各一紙在卷可憑（參見偵字卷
    第二五九、二六○頁），足認在被告周晁立駕駛車輛所扣得
    之車號○○五五－ＫＸ車牌二面係偽造。然起訴書所載之上
    開資料僅足證明扣案之車號○○五五－ＫＸ車牌二面係偽造
    ，要難以此推定被告知悉扣案之車號○○五五－ＫＸ車牌二
    面係偽造，起訴書對於上開資料與被告涉嫌行使偽造特種文
    書犯行之連結，並無所著墨，亦未對被告「知悉」車號○○
    五五－ＫＸ車牌二面係偽造乙節具體舉證，實難單憑被告購
    買系爭車輛，即率爾推認被告知悉系爭車輛懸掛之車牌係偽
    造。
  (二)系爭車輛係車主徐皓平於九十四年九月二十四日在設址桃園
    市○○路○段二四五號一樓長榮當舖之流當物，經該當舖於
    九十四年十月四日轉售予吳海山，而吳海山將系爭車輛真正
    之車號○○五五－ＫＸ車牌二面卸下，改懸車號四四八六－
    ＫＹ車牌二面於系爭車輛上，系爭車輛並於九十七年六月左
    右遭竊等情，業據吳海山於警詢中陳明在卷（參見偵查卷第
    九四至九六頁），並有徐成鋒查訪記錄表、行照影本、收當
    紀錄簿、流當品讓渡合約書在卷可憑（參見偵查卷第八八至
    九一頁），足見○○五五－ＫＸ車號即為系爭車輛真實之車
    牌號碼，則被告周晁立向他人購入系爭車輛，系爭車輛懸掛
    車牌之號碼既屬真實，常人實難會留心或懷疑懸掛之車牌係
    偽造，且被告周晁立駕駛車輛上扣得之車牌二面，與吳海山
    提供之真正車牌二面，常人以肉眼判斷實難查覺二者間差異
    ，此有車牌照片二張在卷可憑（參見本院卷第九五、九六頁
    ），若非專業人員，要難僅憑肉眼加以判斷懸掛車牌之真偽
    ，是被告周晁立陳稱不知扣案之車牌係偽造乙節，應堪採信
    。
五、綜上所述，本件尚乏積極證據足資證明被告周晁立有行使偽
    造特種文書之犯行，且未達通常一般之人均不致於有所懷疑
    ，而得確信其為真實之程度，揆諸前揭條文及判例意旨，尚
    難僅憑推測或擬制之方法，即遽為被告周晁立有罪之論斷。
    此外，本院復查無其他積極證據足資認定被告周晁立有何檢
    察官所指之行使偽造特種文書犯行，本件既不能證明被告周
    晁立犯罪，依首揭規定，應就此部分諭知被告周晁立無罪之
    判決。
貳、不受理部分：
一、公訴意旨略以：被告周晁立與告訴人魏明中素無怨隙，惟於
    不詳時、地，受不詳之人教唆，預謀傷害告訴人，並邀集被
    告黃嘉偉、陳原平、楊啟元共同參與並達成合意。被告周晁
    立四人即共同基於傷害人之身體之犯意聯絡，自九十九年五
    月間中旬起，由被告周晁立指示被告黃嘉偉、陳原平暗中觀
    察告訴人之生活作息，並跟蹤查知告訴人位在臺中市南屯區
    ○○○○路之居所。於九十九年五月二十六日晚間，被告周
    晁立四人復於被告楊啟元之住處中，決意翌日上午下手行兇
    。嗣於九十九年五月二十七日上午五時四十三分許，被告陳
    原平、黃嘉偉共騎車牌號碼Ｐ二Ｊ－八二三號重型機車，自
    被告陳原平位在臺中市○區○○路一七七號之住處駛至大墩
    七街、河南路口之全家便路商店，與共乘車牌號碼○○五五
    －ＫＸ號自小客車之被告周晁立、楊啟元會合後，被告陳原
    平改乘○○五五－ＫＸ號自用小客車，被告黃嘉偉則駕駛Ｐ
    二Ｊ－八二三號重型機車，前往告訴人位在臺中市南屯區○
    ○○○路之居處外埋伏守候。嗣於同日上午七時許，被告黃
    嘉偉見告訴人駕駛車牌號碼八四九五－ＳＨ號自用小客車出
    門，即一路跟蹤尾隨其後，並多次以門號00000000
    00號向被告陳原平持用門號0000000000號聯絡
    通報。另一方面，因被告周晁立等人早已知悉告訴人位在臺
    中市○區○○路一段之工作處所，故由被告楊啟元駕駛○○
    五五－ＫＸ號自用小客車搭載被告周晁立、陳原平，自同日
    上午七時十三分許，即在三民路一段附近等候行兇，並多次
    由被告陳原平接收被告黃嘉偉以電話通報告訴人之行進狀況
    。未久，告訴人駕車抵達臺中市○區○○街二五巷口（第五
    市場內），並於同日上午七時四十分許，購完早餐返回車內
    欲駕車離去之際，被告楊啟元即駕駛○○五五－ＫＸ號自用
    小客車趨前擋於告訴人所駕自用小客車之去路，誘使告訴人
    下車察看，旋由被告周晁立、陳原平下車，分持鋁製球棒一
    支（已遭被告周晁立丟棄而未扣案），沿自立街一路追打告
    訴人，致告訴人受有左小腿及右手肘擦挫傷、右足疼痛、臀
    部疼痛之傷害。適因在旁路人見狀喝喊警方來了，被告周晁
    立、陳原平始返回○○五五－ＫＸ號自用小客車，並由被告
    楊啟元搭載逃離現場，因認被告周晁立四人共同涉犯刑法第
    二百七十七條第一項傷害罪嫌等語。
二、按告訴乃論之罪，其告訴經撤回者，應諭知不受理之判決，
    並得不經言詞辯論為之，刑事訴訟法第三百零三條第三款、
    第三百零七條定有明文。本件被告經檢察官以犯有刑法第二
    百七十七條第一項之傷害罪嫌提起公訴，按諸同法第二百八
    十七條前段之規定係屬告訴乃論之罪，茲因告訴人於本件言
    詞辯論終結前即一百年七月十五日、同年八月二十三日具狀
    撤回對被告四人之傷害告訴，有該撤回告訴狀二紙在卷可稽
    ，爰依前揭刑事訴訟法之規定，就被告四人被訴傷害部分不
    經言詞辯論，諭知不受理之判決。
據上論斷，應依刑事訴訟法第三百零一條第一項、第三百零三條
第三款、第三百零七條，判決如主文。
中    華    民    國   100    年    8     月    31    日
                  刑事第十四庭  法  官  黃裕仁
以上正本證明與原本無異。
如不服本判決應於收受判決後十日內向本院提出上訴書狀，並應
敘述具體理由；其未敘述上訴理由者，應於上訴期間屆滿後二十
日內向本院補提理由書（均須按他造當事人之人數附繕本，切勿
逕送上級法院）。
                                書記官  何惠文
中    華    民    國   100    年    8     月    31    日